臺灣高等法院臺南分院刑事判決　　　　九十一年度上訴字第一一０八號　Ａ
　　　上　訴　人　臺灣臺南地方法院檢察署檢察官
　　　被　　　告　甲　○　○
　　　選任辯護人　楊　清　安　律師
右上訴人因被告公共危險案件，不服臺灣臺南地方法院九十一年度易字第七九號中華
民國九十一年七月二十九日第一審判決（起訴案號：臺灣臺南地方法院檢察署九十年
度偵字第一二二００號），提起上訴，本院判決如左：
      主      文
上訴駁回。
      事      實
一、甲○○於民國（下同）八十四年二月一日起，將其所有坐落於台南縣新化鎮知義
    里知母義十五號土地及其上建物之出租予丙○○經營「奇林園藝場」，因丙○○
    積欠租金，甲○○屢次要求丙○○搬遷未果，竟基於放火之故意，於九十年十月
    二十一日凌晨四時五十一分許，在台南縣新化鎮○○路「合誼加油站」先購買二
    瓶汽油後，於同日五時許，攜帶該二瓶汽油、火柴一盒至該園藝場內，預備對現
    有人居住之園舍等建築物縱火時，為乙○○發覺後喚醒丙○○外出察看，當場制
    止，至未著手放火，並扣得以保特瓶及沙拉油桶盛裝之汽油二瓶及火柴一盒。
二、案經台南縣警察局新化分局報告台灣台南地方法院檢察署檢察官偵查起訴。
      理      由
一、訊據被告甲○○固不否認於上開時地攜帶汽油及火柴前往上址，惟矢口否認有預
    備放火燒毀現有人所在之建築物之犯行，辯稱：當天純粹是為了清理丙○○拆剩
    下的一些木材和雜物，因為那些物品體積大，很不好燒，所以才要先去買汽油，
    準備助燃，並事先告知丙○○，當天見門已開，故攜帶汽油進入，並非故意放火
    要燒毀丙○○所居住之建築物云云。
二、惟查：坐落於台南縣新化鎮知義里知母義十五號之「奇林園藝場」，先後於九十
    年十月十三日、同年月十九日發生火警，丙○○懷疑有人縱火，故睡於辦公室內
    埋伏，於九十年十月二十一日凌晨四時五十一分許，乙○○發覺被告甲○○開門
    聲，乃叫醒丙○○，即見被告手上拿一瓶汽油，另一瓶則放在在伊的辦公室外面
    櫃檯上，被告一聽到聲音，轉身就逃，被伊擋住逮捕報警等情，業據丙○○於警
    訊、偵查、原審及本院審理時指訴明確，核與乙○○供證情節相符，另證人即警
    員廖世華於偵查中亦證稱：當天曾麗淑打電話來說縱火的人已經抓到，當伊趕過
    去時，就發現甲○○、丙○○二人身上均沾滿汽油，伊猜測是渠等二人扭打時打
    翻汽油所致，該二人扭打處距辦公室門口不到一公尺等語相符（詳偵查卷第五十
    一頁），並有現場搜獲之汽油二瓶及火柴一盒及三張發票可按。
三、被告雖以前詞置辯，惟查：
    （一）被告辯稱：買汽油準備清理木材和雜物助燃，並事先告知丙○○一節，惟
          被告於原審審理時卻稱：「我當天是為了清理丙○○拆剩的木材和雜物，
          當天我並未告訴他我要去清理，因為我較早起，所以才會去加油站買汽油
          ，準備過去時進去清理：：」（詳原審卷第二十一頁），所辯與原審供述
          不符，況丙○○亦堅決否認曾事先告知，若被告事先告知丙○○擬買汽油
          清理木材和雜物，何須於見丙○○時，即轉身逃逸，再參酌台南縣消防局
          火災原因調查報告書所附火災現場平面及物品配置圖中所繪該園藝場平面
          圖可知，若果如被告所辯係要燒木材，為何被告當時進入園藝場後反持汽
          油及火柴逗留於辦公室門口？而非木材置放地？均與常情相悖，故被告此
          部分辯解，殊不足採。
    （二）被告又辯稱：當天見門已開，故攜帶汽油進入，並非故意放火要燒毀戴文
          化所居住之建築物。惟當天丙○○經營之「奇林園藝場」大門，係以鐵鍊
          綁住，並未開啟，因被告於開門時，移開鐵鍊驚醒乙○○，再由乙○○叫
          醒丙○○始被發覺逮捕，亦據丙○○、乙○○供證在卷，故此部分辯解，
          亦不足採信。
    （三）綜上所述，被告前開所辯，核與常情有違，而不可採信，其預備放火之犯
          行，應堪認定。
四、查「奇林園藝場」係丙○○所有且為有人居住之住宅，被告竟持汽油擬予燒燬，
    雖尚未著手即被發覺，仍應依預備放火燒燬現有人所在之建築物罪論處，核其所
    為，係犯刑法第一百七十三條第四項、第一項之公共危險罪。扣案之內裝有汽油
    之保特瓶及沙拉油桶各一瓶及火柴一盒，為供被告犯罪所用之物，且為其所有，
    業據其供承在卷，應依法宣告沒收，又手電筒一支，並非直接供犯罪所用之物，
    並無必要宣告沒收，併此敘明。
五、原審審理結果，認被告罪證明確，適用刑法第一百七十三條第四項、第一項、第
    三十八條第一項第二款、第四十一條第一項前段，罰金罰鍰提高標準條例第一條
    前段、第二條，並審酌被告犯罪動機、目的、所受刺激、所生危害及犯罪後態度
    等一切情狀，量處有期徒刑肆月，並諭知易科罰金以參佰元折算壹日標準。並將
    扣案之內裝有汽油之保特瓶及沙拉油桶各一瓶及火柴一盒，依法宣告沒收，至手
    電筒一支，並非直接供犯罪所用之物，故不予宣告沒收，認事用法俱無不合，量
    刑亦稱妥適，檢察官上訴意旨以：被告當時已將汽油潑灑在地上及告訴人身上，
    已著手放火，應構成放火燒燬現有人所在之建築物罪未遂罪，並非僅係預備放火
    罪云云，惟汽油潑灑在地上及告訴人身上係告訴人與被告互搶汽油時潑到，業據
    丙○○及警員廖世華供明，且事實上並無點火之行為，尚未達著手之階段，乃屬
    預備行為，故檢察官執此指摘原判決不當，並無可取，為無理由，應予駁回。
據上論斷，應依刑事訴訟法第三百六十八條，判決如主文。
本案經檢察官劉得鉦到庭執行職務
中    華    民    國      九十一      年      十      月      二十四    日
                                  臺灣高等法院臺南分院刑事第六庭
                                      審判長法官  戴    勝    利
                                            法官  蔡    長    林
                                            法官  高    明    發
右正本證明與原本無異。
不得上訴。
                                      法院書記官  吳    銘    添
中    華    民    國      九十一      年      十      月      二十五    日
附錄：本判決論罪科刑法條：
刑法第一百七十三條：放火燒燬現供人使用之住宅或現有人所在之建築物、礦坑、火
                    車、電車或其他供水、陸、空公眾運輸之舟、車、航空機者，
                    處無期徒刑或七年以上有期徒刑。
                    失火燒燬前項之物者，處一年以下有期徒刑、拘役或五百元以
                    下罰金。
                    第一項之未遂犯罰之。
                    預備犯第一項之罪者，處一年以下有期徒刑、拘役或三百元以
                    下罰金。
